---
title: "Practice 1"
author: "Nurjayanti"
date: "4/9/2019"
output:
  html_document: 
    df_print: default
    fig_height: 6
    fig_width: 9
    highlight: textmate
    keep_md: yes
    theme: yeti
    toc: yes
    toc_collapsed: yes
    toc_float: yes
editor_options: 
  chunk_output_type: console
---

```{r setup, include=FALSE}
knitr::opts_chunk$set(echo = TRUE)
```

## Read and Write CSV


```{r}
library(readr)
```

How to read csv file: read_csv untuk delimiter , dan read_csv2 untuk delimiter ;
```{r}
dc <- read_csv("data-raw/evals.csv")
dc2 <- read_csv2("data-raw/evals2.csv")


identical(dc, dc2) # fungsi untuk cek kesamaan antara dua obyek
```
fungsi `glimpse` dari paket `dplyr`dan fungsi `skim()` dari paket `skimr` untuk melihat ringkasan data.
```{r}
library(dplyr)
glimpse(evals)

library(skimr)
skim(evals)
```



```{r}
plot(iris) # membuat plot
cor(iris[, -5]) # membuat matriks korelasi pada semua kolom berjenis numerik
```

Save 
```{r}
write.csv(iris, file = "dc.csv", row.names = FALSE) # menyimpan iris menjadi berkas csv 

```






## Functions
Function:
```{r}
dc # mencetak data di konsol
dim(dc) # memberikan dimensi dari data. Angka pertama merupakan jumlah baris dan angka kedua adalah jumlah kolom
str(dc) # mencetak struktur dari data (jumlah baris, jumlah kolom, nama kolom, jenis data pada kolom)
colnames(dc) # mencetak nama dari setiap kolom
head(dc) # mencetak 6 baris pertama pada data
head(dc, 10) # mencetak 10 baris pertama pada data
tail(dc) # mencetak 6 baris terakhir pada data
tail(dc, 10) # mencetak 10 baris terakhir pada data
summary(dc) # mencetak rangkuman data
dc[1, ] # subset data pada baris 1
dc[c(1, 6, 12),] # subset data pada baris 1, 6, dan 12
dc[ ,2] # subset atau ekstrak data pada kolom 2
dc[2,2] # ekstrak nilai pada baris 2 dan kolom 2
dc$gender# ekstrak data pada kolom
class(dc$gender) # mengetahui jenis data dari suatu vektor
length(dc$gender) # mengetahui jumlah data pada suatu vektor
levels(dc$gender) # mengetahui level dari kolom berjenis faktor
length(levels(dc$gender)) # mengetahui jumlah level dari kolom berjenis faktor
unique(dc$gender) # mengetahui nilai unik dari kolom berjenis karakter atau faktor
length(unique(dc$gender)) # mengetahui jumlah nilai unik dari kolom berjenis karakter atau faktor
mean(dc$age) # menghitung rerata
sd(dc$age) # menghitung standar deviasi
median(dc$age) # menghitung median
sum(dc$age) # menghitung jumlah total
```

#Struktur data
```{r}
c(1, 2, 3, 4)
c("r", "academy", "telkom", "university")
list(15, "r", "TRUE", 24L)

huruf_vokal <- c("a", "i", "u", "e", "o") # objek data tersimpan dengan nama 'huruf_vokal', namun tidak tercetak pada konsol
huruf_vokal # mencetak objek data dengan nama 'huruf_vokal' pada konsol
```

Jenis dari data dapat diketahui dengan menggunakan fungsi `typeof()`. Dapatkah Anda mengetahui jenis data dari 'huruf_vokal' diatas? Bagaimana jika Anda membuat objek data dengan menggunakan fungsi `c()` namun jenis elemennya berbeda-beda?

```{r}
c(huruf_vokal)

beragam <- c(2.7, "berbeda", TRUE, 4L) # 2.7 bertipe double, "berbeda" bertipe character, TRUE bertipe logical, 4L bertipe integer
typeof(c) # cek tipe dari objek data dengan nama 'beragam'
```


